【裁判字號】    98,聲減,35
【裁判日期】    980225
【裁判案由】    聲請減刑及定應執行刑
【裁判全文】
臺灣高雄地方法院刑事裁定              98年度聲減字第35號
聲  請  人  臺灣高雄地方法院檢察署檢察官
受  刑  人  甲○○
                    （現於臺灣高雄第二監獄執行中）
上列受刑人因違反稅捐稽徵法等案件，經判決罪刑確定，聲請人
聲請減刑及定其應執行之刑，本院裁定如下：
    主  文
甲○○所犯如附表編號一、二所示之罪，均減刑，詳如附表編號
一、二所載，與附表編號三不應減刑之罪所處之刑，應執行有期
徒刑捌月，如易科罰金，以銀元佰元即新臺幣玖佰元折算壹日
。
    理  由
一、聲請意旨略以：受刑人甲○○因違反稅捐稽徵法等案，經判
    決確定如附表所示，受刑人所犯如附表編號一、二之罪均合
    於中華民國九十六年罪犯減刑條例（下稱減刑條例）第2 條
    第1 項之規定，且無同條例第3 條所定不得減刑之情形，爰
    依法聲請裁定減刑，並與依減刑條例第5 條規定而不得減刑
    之附表編號三之罪，定其應執行之刑等語。
二、按減刑條例第8 條第1 項對於單獨一罪之減刑聲請，固規定
    由最後審理事實之法院裁定。惟同條第3 項對於一人犯數罪
    之情形，為避免影響減刑及釋放作業，爰規定：「依本條例
    應減刑之數罪，經二以上法院裁判確定者，得由一檢察官或
    應減刑之人犯合併向其中一裁判法院聲請裁定之。」亦即得
    由檢察官或應減刑之人犯合併向其中一裁判法院聲請裁定減
    刑，以爭取時效。是故在一人犯數罪案件中，各個案件之最
    後事實審法院如經檢察官或應減刑之人犯聲請減刑及定執行
    刑時，不論其是否為數罪中之最後事實審法院，法律即賦予
    管轄權，無可規避裁判（最高法院97年度台非字第105 號判
    決要旨參照）。查本件附表編號三所示之罪，其最後事實審
    法院雖為臺灣高等法院高雄分院，惟檢察官既與附表編號一
    、二之罪一併聲請減刑並定應執行之刑，而附表編號一、二
    之罪最後事實審法院為本院，依上開說明，本院對於本件自
    有管轄權，合先敘明。
三、查受刑人甲○○前於附表所示日期，先後犯違反稅捐稽徵法
    及偽造文書等2 罪，經本院以91年度訴字第982 號判決判處
    有期徒刑4 月、3 月（即附表編號一、二之罪），並定應執
    行有期徒刑6 月，如易科罰金，均以銀元300 元即新臺幣90
    0 元折算1 日確定；又犯詐欺罪，經臺灣高等法院高雄分院
    94年度上更一字第293 號判決判處有期徒刑5 月，如易科罰
    金，以銀元300 元即新臺幣900 元折算1 日確定，有臺灣高
    等法院被告前案紀錄表、本院91年度訴字第982 號刑事判決
    、臺灣高等法院高雄分院94年度上更一字第293 號刑事判決
    附卷可考。又受刑人所犯附表編號一、二之罪，前經上開刑
    事判決判處有期徒刑4 月、3 月，定應執行有期徒刑6 月確
    定，並於94年2 月15日易科罰金執行完畢，有臺灣高等法院
    被告前案紀錄表可稽，惟受刑人所犯附表編號三之犯罪日期
    ，既在附表編號一、二之罪判決確定前所犯，該三罪本應依
    數罪併罰規定定其應執行之刑，則受刑人所犯附表編號一、
    二犯罪所科處之徒刑縱已經執行完畢，但就數罪併罰應定其
    應執行之刑而言，仍應認該罪尚未執行完畢。至附表編號三
    之罪，受刑人經臺灣高等法院高雄分院94年度上更一字第29
    3 號判刑確定後，於96年7 月16日減刑條例施行之前，即於
    95年11月30日經臺灣地方法院檢察署發布通緝，且未於96年
    12月31日前自動歸案接受執行，而係於98年2 月12日遭緝獲
    歸案，有臺灣高等法院被告前案紀錄表可考，依減刑條例第
    5 條之規定，受刑人所犯附表編號三之罪不得依減刑條例減
    刑，附此敘明。
四、又受刑人行為後，刑法業於民國94年2 月2 日經總統令修正
    公布，於95年7 月1 日施行。修正後刑法第2 條第1 項規定
    ：「行為後法律有變更者，適用行為時之法律。但行為後之
    法律有利於行為人者，適用最有利於行為人之法律。」，而
    修正前刑法第51條第5 款規定：「宣告多數有期徒刑者，於
    各刑中之最長期以上，各刑合併之刑期以下，定其刑期。但
    不得逾二十年。」修正後刑法第51條第5 款規定：「宣告多
    數有期徒刑者，於各刑中之最長期以上，各刑合併之刑期以
    下，定其刑期。但不得逾三十年。」經比較之結果，修正後
    之刑法並非較有利於受刑人。又修正後之刑法第41條就易科
    罰金之標準，由修正前之刑法第41條第1 項及罰金罰鍰提高
    標準條例第2 條之「100 元以上300 元以下折算1 日」（即
    新臺幣300 元以上900 元以下折算1 日），提高為「新臺幣
    1 千元、2 千元或3 千元折算1 日」，刑法修正後之易科罰
    金標準，顯較不利於受刑人。從而，比較修正前、後之刑法
    規定，仍以修正前之刑法之規定，較有利於受刑人。綜合比
    較結果，本件應適用修正前刑法之規定，較有利於受刑人。
五、再者本院就受刑人所犯附表編號一、二、三之罪所定之應執
    行之刑雖已超過6 月，惟依刑法施行法第3 條之1 第3 項規
    定：「於九十四年一月七日刑法修正施行前犯併合處罰數罪
    中之一罪，且該數罪均符合第四十一條第一項得易科罰金之
    規定者適用九十年一月四日修正之刑法第四十一條第二項規
    定。」而九十年一月四日修正之刑法第41條第2 項則規定：
    「併合處罰之數罪，均有前項情形，其應執行之刑逾六月者
    ，亦同。」，查本件受刑人所犯附表編號一、二、三之罪均
    在刑法修正施行前之95年7 月1 日以前所犯，三罪均符合得
    易科罰金之要件，則縱使本院就受刑人所犯附表編號一、二
    、三之罪所定應執行之刑期超過6 個月，依法仍應為易科罰
    金標準之諭知。
六、故聲請人就附表編號一、二之罪均聲請減刑，並請求與附表
    編號三不應減刑之罪所宣告之刑合併定應執行之刑，於法並
    無不合，應予准許。爰依中華民國九十六年罪犯減刑條例第
    2 條第1 項第3 款、第5 條、第8 條第1 項、第11條，刑法
    第2 條第1 項前段，修正前刑法第51條第5 款、第41條，刑
    法施行法第3 條之1 第3 項，修正前罰金罰鍰提高標準條例
    第2 條，現行法規所定貨幣單位折算新臺幣條例第2 條，裁
    定如主文。
中    華    民    國    98    年    2     月    25    日
                  刑事第十三庭  法  官  楊國煜
以上正本證明與原本無異。
如不服本裁定，應於收受送達後5 日內向本院提出抗告狀。
中    華    民    國    98    年    2     月    27    日
                                書記官  李憶如


司法院資訊處製作；財團法人民間司法改革基金會備份。
